臺灣新竹地方法院刑事判決
111年度訴字第390號
公  訴  人  臺灣新竹地方檢察署檢察官
被      告  林宏儒


指定辯護人  義務辯護律師鄭三川律師
上列被告因違反毒品危害防制條例案件，經檢察官提起公訴（11
1年度偵字第2111號），本院判決如下︰
    主  文
林宏儒販賣第二級毒品，處有期徒刑貳年柒月。未扣案之犯罪所
得新臺幣陸仟元及IPHONE手機壹支（含門號0000000000號SIM卡
壹枚）均沒收，於全部或一部不能沒收或不宜執行沒收時，追徵
其價額。扣案第二級毒品甲基安非他命柒小包（驗餘淨重零點捌
陸伍柒公克及包裝袋），均沒收銷燬之。
    事  實
一、林宏儒明知甲基安非他命為毒品危害防制條例第2 條第2 項
    第2 款所列之第二級毒品，依法不得販賣、持有，竟意圖營
    利，基於販賣第二級毒品之犯意，於民國110年9月12日晚間
    11時33分許，使用未扣案IPHONE手機1支（含門號000000000
    0號SIM卡1枚）連接網際網路後，使用LINE通訊軟體，與綽
    號「小揚」之陳俊揚聯絡，磋商販賣甲基安非他命事宜，雙
    方達成合意後，林宏儒即於110年9月13日凌晨1時許，在新
    竹市○區○○路0段00巷00弄00號3樓之住處大門，交付2公克之
    甲基安非他命予陳俊揚，並收受陳俊揚所給付之新臺幣（下
    同）6,000元，而販賣第二級毒品1次。嗣經警於110年10月1
    2日下午4時30分許，持臺灣桃園地方法院法官所核發之搜索
    票至林宏儒上開住處執行搜索，扣得第二級毒品甲基安非他
    命7小包(驗餘淨重0.8657公克及包裝袋)、夾鏈袋1批、吸食
    器1組、注射針筒2支及分裝器1個等物，始查悉上情。
二、案經桃園市政府警察局龍潭分局報請臺灣桃園地方檢察署呈
    請臺灣高等檢察署檢察長令轉臺灣新竹地方檢察署檢察官偵
    查後起訴。
    理  由
壹、證據能力：
一、按被告以外之人於審判外之言詞或書面陳述，除法律有規定
    者外，不得作為證據。被告以外之人於審判外之陳述，雖不
    符刑事訴訟法第159條之1至第159條之4之規定，而經當事人
    於審判程序同意作為證據，法院審酌該言詞陳述或書面陳述
    作成時之情況，認為適當者，亦得為證據，刑事訴訟法第15
    9條第1項、第159條之5第1項分別定有明文。查本件判決所
    引證據屬傳聞證據部分，被告林宏儒及其辯護人就上開傳聞
    證據，於本院準備程序中均同意具證據能力（見本院卷第12
    4頁），而本院審酌該等傳聞證據作成時之情況，並無違法
    取證及證明力過低之瑕疵，亦認以之作為證據為適當，依前
    揭規定說明，自得為證據。
二、本件其餘非供述證據，被告及其辯護人並未於本院言詞辯論
    終結前表示無證據能力，復查其取得過程亦無何明顯瑕疵，
    而認均具證據能力。
貳、實體部分；
一、認定犯罪事實所憑之證據及理由：
　㈠上開犯罪事實，業據被告林宏儒於警詢、偵訊及本院審理中
    均坦承不諱【見桃園地方檢察署（下稱桃園地檢）110偵367
    52卷第26頁、第128頁，新竹地方檢察署（下稱新竹地檢）1
    11偵2111卷第14頁，本院卷第122頁、第150頁】，核與證人
    即購毒者陳俊揚於警詢及偵訊中之證述相符（見桃園地檢11
    0他7245卷第27至28頁、第34至35頁、第63至64頁，新竹地
    檢111偵2111卷第16至17頁），此外，復有桃園市政府警察
    局龍潭分局偵查報告、被告與證人陳俊揚之LINE對話紀錄截
    圖、證人陳俊揚之網路銀行匯款紀錄截圖、交易地點之監視
    錄影畫面截圖、桃園市政府警察局龍潭分局搜索扣押筆錄、
    扣押物品目錄表、扣押物品收據、拘票及臺灣桃園地方法院
    110年聲搜字第1113號搜索票、被告之個人手機之數位帳戶
    截圖、扣案物照片、搜索現場暨證物照片、臺北榮民總醫院
    110年11月18日北榮毒鑑字第C0000000號毒品成分鑑定書（
    見桃園地檢110他7245卷第5至8頁、第49至53頁、第55頁、
    第59至60頁，桃園地檢110偵36752卷第63至73頁、第107頁
    、第109頁、第117至122頁、第169至171頁），且有第二級
    毒品甲基安非他命7小包(驗餘淨重0.8657公克及包裝袋)、
    夾鏈袋1批、吸食器1組、注射針筒2支及分裝器1個扣案可資
    佐證。
　㈡按政府查緝販賣毒品犯行無不嚴格執行，且販賣毒品罪係重
    罪，若無利可圖，衡情一般持有毒品者，當不致輕易將持有
    之毒品交付他人。且販賣毒品乃違法行為，非可公然為之，
    且有其獨特之販售路線及管道，亦無公定之價格，復可任意
    增減其分裝之數量，而每次買賣之價量，亦可能隨時依市場
    貨源之供需情形、交易雙方之關係深淺、資力、對行情之認
    知、可能風險之評估、查緝是否嚴緊，及購買者被查獲時供
    述購買對象之可能性風險評估等諸般事由，而異其標準，非
    可一概而論，是販賣之利得，誠非固定，縱使販賣之人從價
    差或量差中牟利方式互異，其意圖營利之非法販賣行為仍屬
    同一。又販賣利得，除經被告供明，或因帳冊記載致價量至
    臻明確外，確實難以究明。然一般民眾均普遍認知毒品價格
    非低、取得不易，且毒品交易向為政府查禁森嚴，一經查獲
    ，並對販毒者施以重罰，衡諸常情，倘非有利可圖，殊無必
    要甘冒持有毒品遭查獲、重罰之極大風險，無端親至交易處
    所，或於自身住處附近交易毒品，抑或購入大量毒品貯藏，
    徒招為警偵辦從事毒品販賣之風險。從而，除確有反證足資
    認定提供他人毒品者所為係基於某種非圖利本意之原委外，
    通常尚難因無法查悉其買進、賣出之差價，而諉無營利之意
    思，或阻卻販賣犯行之追訴，以免知過坦承者難辭重典，飾
    詞否認者反得逞僥倖，反失情理之平。經查，被告與證人陳
    俊揚毒品交易之型態，與一般販賣毒品之買賣交易型態並無
    二致，客觀上已該當毒品交易之實行，雖依其他卷內證據，
    無從查知被告從事販售毒品行為，確實之「價差」、「量差
    」或「純度差異」為何，然被告為智識正常、具社會經驗之
    成年人，對於毒品交易為政府檢警機關嚴予取締之犯罪，法
    律就此設有重典處罰等情，當知之甚稔，衡諸常情，茍非有
    利可圖，實無甘冒販毒重罪風險，花費勞力、時間、費用，
    將所持有之毒品僅以購入價格更行轉售而不求利得之理。再
    者，被告於本院訊問中亦坦承其本案販賣第二級毒品可賺取
    1,000元利潤之事實（本院卷第151頁），依上各節以察，並
    依一般經驗、論理法則判斷，被告從事本案有償毒品交易之
    際，應具有營利之意圖至明。
　㈢綜上，足認被告任意性之自白與事實相符。從而，本案事證
    明確，被告犯行，堪予認定，應依法論科。
二、論罪科刑：
　㈠核被告林宏儒所為，係犯毒品危害防制條例第4條第2項之販
    賣第二級毒品罪。被告販賣第二級毒品犯行前持有毒品之低
    度行為，為販賣第二級毒品之高度行為所吸收，不另論罪。
  ㈡被告於偵、審中，均自白本案販賣第二級毒品之犯行，已如
    前述，經核與毒品危害防制條例第17條第2項規定相符，是
    就其所犯販賣第二級毒品罪，應依該條項之規定，減輕其刑
    。再按犯罪之情狀顯可憫恕，認科以最低刑度仍嫌過重者，
    得酌量減輕其刑，刑法第59條定有明文。所謂「顯可憫恕」
    ，係指被告之犯行有情輕法重之情，客觀上足以引起一般人
    同情，處以法定最低刑度仍失之過苛，尚堪憫恕之情形而言
    ；又販賣第二級毒品罪之法定刑為「無期徒刑或10年以上有
    期徒刑」，然同為販賣第二級毒品之人，其原因動機不一，
    犯罪情節未必盡同，或有大盤毒梟者，亦有中、小盤之分，
    甚或僅止於吸毒者友儕間為求互通有無之有償轉讓者亦有之
    ，其販賣行為所造成危害社會之程度自屬有異，法律科處此
    類犯罪，所設之法定最低本刑卻同為「無期徒刑或10 年以
    上有期徒刑」，不可謂不重。於此情形，倘依其情狀處以較
    輕之徒刑，即足以懲儆，並可達防衛社會之目的者，自非不
    可依客觀之犯行與主觀之惡性二者加以考量其情狀，是否有
    可憫恕之處，適用刑法第59條之規定酌量減輕其刑，期使個
    案裁判之量刑，能斟酌至當，符合比例原則。經查，被告本
    案販賣第二級毒品之犯行，無視國家對於杜絕毒品危害之禁
    令，其行為固值非難，然本院審酌其販賣第二級毒品之次數
    僅1次，且數量非鉅，獲利亦微，相較於大盤、中盤毒販備
    置大量毒品欲廣為散播牟取暴利者，其危害性顯屬有別，是
    以被告之犯罪情節論，惡性尚非重大不赦，倘依前開規定減
    輕其刑後，遽以科處各該罪之最低刑度，仍屬情輕法重，在
    客觀上足以引起一般之同情，而有可堪憫恕之處，爰均依刑
    法第59條、第60條之規定，就被告販賣第二級毒品之犯行，
    再酌量減輕其刑，並遞減之。　　　　　
　㈢爰以行為人之責任為基礎，審酌被告明知甲基安非他命為法
    律嚴格禁止持有、交易之毒品，其行為之影響所及，非僅他
    人之生命、身體將可能受其侵害，社會、國家之法益亦不能
    免，為害之鉅，當非個人一己之生命、身體法益所可比擬，
    卻仍非法買賣，所為實有不當，併審酌被告於犯罪後始終坦
    承犯行之犯後態度，兼衡被告販賣毒品之數量、價格非鉅，
    及被告自述大學畢業之智識程度，曾開設甜點店，經濟狀況
    勉持之家庭經濟生活狀況等一切情狀（見本院卷第151頁）
    ，量處如主文欄所示之刑。
三、沒收：
　㈠被告為本案販賣第二級毒品犯行時，所使用搭配門號0000000
    000號之IPHONE手機1支雖均未扣案，仍應依毒品危害防制條
    例第19條第1項及刑法第38條第4項之規定宣告沒收，於全部
    或一部不能沒收或不宜執行沒收時，追徵其價額。
　㈡被告上述販賣第二級毒品，所取得之價金6,000元為其犯罪所
    得，雖未扣案，惟仍不容其保有，爰依刑法第38條之1第1項
    前段規定，對被告宣告沒收，並依同條第3項規定，於全部
    或一部不能沒收或不宜執行沒收時，追徵其價額。
　㈢扣案之白色透明結晶7小包（驗餘淨重0.8657公克），經鑑驗
    結果，確含有第二級毒品甲基安非他命，有前開卷附之臺北
    榮民總醫院毒品成分鑑定書可佐，且係為被告犯本件販賣第
    二級毒品犯行後所剩餘之毒品，業據其供明在卷（見本院卷
    第143頁），爰依毒品危害防制條例第18條第1項前段規定沒
    收銷燬之；至前開第二級毒品甲基安非他命之包裝袋，因包
    覆毒品，其上留有該毒品之殘渣而難與之析離，當應整體視
    之為毒品，爰連同該包裝併予宣告沒收銷燬之；至於鑑驗用
    罄之部分，因已滅失，爰不再為沒收銷燬之諭知。
　㈣扣案夾鏈袋1批、吸食器1組、注射針筒2支及分裝器1個為被
    告所有，供其為施用毒品所用之物乙節，為其供述明確（見
    本院卷第143頁），是該等扣案物與被告本案所犯並無關聯
    ，爰不予宣告沒收。　
據上論斷，應依刑事訴訟法第299條第1項前段，決如主文。
本案經檢察官馮品捷提起公訴，檢察官陳昭德到庭執行職務。
中　　華　　民　　國　　111 　年　　12　　月　　22　　日
                  刑事第一庭  審判長  法　官　陳麗芬
                                      法  官  李建慶
                                      法  官  華澹寧
以上正本證明與原本無異。
如不服本判決應於收受判決後20日內向本院提出上訴書狀，並應
敘述具體理由。其未敘述上訴理由者，應於上訴期間屆滿後20日
內向本院補提理由書(均須按他造當事人之人數附繕本)「切勿逕
送上級法院」。
中　　華　　民　　國　　111 　年　　12　　月　　22　　日
                                      書記官  吳羽君
附錄本案論罪科刑法條全文：
毒品危害防制條例第4條第2項
製造、運輸、販賣第二級毒品者，處無期徒刑或10年以上有期徒
刑，得併科新臺幣1 千5 百萬元以下罰金。